【裁判字號】    95,易,96
【裁判日期】    950622
【裁判案由】    竊盜
【裁判全文】
臺灣屏東地方法院刑事判決                95年度易字第96號
公  訴  人  臺灣屏東地方法院檢察署檢察官
被      告  甲○○
                    樓
上列被告因竊盜案件，經檢察官提起公訴（95年度偵字第375號）
本院判決如下：
    主  文
甲○○無罪。
    理  由
一、公訴意旨略以：被告甲○○意圖為自己不法之所有，於民國
    93年11月29日9 時許，在屏東縣恆春鎮○○里○○路與糠林
    路口，徒手竊取丁○○所有車號WYW-308 號輕型機車（引擎
    號碼ER-010399 號，下稱系爭機車），得手後為避人耳目，
    乃將系爭機車車牌拆下，改懸掛其母乙○○所有、車身及引
    擎已損壞不堪使用之車號WOD-725 號機車車牌。嗣於94年5
    月22日13時20分許，被告之女友丙○○騎乘系爭機車行經恆
    春鎮○○路時，因另案為警逮捕，警方同時查出其所騎乘機
    車之車身為他人失竊之贓車，並依丙○○之供述而查悉上情
    ，因認被告涉犯刑法第320 條第1 項之竊盜罪嫌等語。
二、按犯罪事實應依證據認定之，無證據不得認定其犯罪事實；
    又不能證明被告犯罪者，應諭知無罪之判決，刑事訟訴法第
    154 條第2 項、第301 條第1 項分別定有明文。次按認定不
    利於被告之事實，須依積極證據，苟積極證據不足為不利於
    被告事實之認定時，被告之抗辯或反證縱屬虛偽，仍不能以
    此資為積極證據應予採信之理由，即應為有利於被告之認定
    ，更不必有何有利之證據；又事實之認定，應憑證據，如未
    能發現相當之證據，或證據不足以證明，自不能以推測或擬
    制之方法，以為裁判之基礎；且認定犯罪事實所憑之證據，
    無論直接或間接證據，其為訴訟上之證明，須達於通常一般
    之人均不致有懷疑，而得確信其為真實之程度者，始得據為
    有罪之認定，倘其證明尚未達到此一程度，而有合理之懷疑
    存在時，尚難為有罪之認定基礎（最高法院30年上字第482
    、30年上字第816 號、40年台上字第86號、76年台上字第
    4986號判例參照）。另按刑事訴訟法第161 條已於91年2 月
    8 日修正公布，修正後同條第1 項規定：檢察官就被告犯罪
    事實，應負舉證責任，並指出證明之方法。因此，檢察官對
    於起訴之犯罪事實，應負提出證據及說服之實質舉證責任，
    倘其所提出之證據，不足為被告有罪之積極證明，或其闡明
    之證明方法，無從說服法官以形成被告有罪之心證，基於無
    罪推定之原則，自應為被告無罪判決之諭知（最高法院92年
    度台上字第128 號判例參照）。
三、本件公訴意旨認被告甲○○涉有刑法第320 條第1 項之竊盜
    罪嫌，無非以被告之母乙○○所有之WOD-725 號機車原係由
    其使用，且於80幾年間即因不堪使用而由被告將車牌取下置
    於車庫，應僅有被告知悉該車牌之所在而得用以替換系爭機
    車之車牌；又證人丙○○證述系爭機車係被告騎回被告之住
    處停放、證人乙○○證述伊亦不知其所有WOD-725 號機車車
    牌置放何處、證人即丁○○之子戊○○證述系爭機車失竊情
    節、扣押筆錄、扣押物品目錄表、贓物認領保管單及扣案系
    爭機車為其論罪依據。惟訊據被告堅詞否認有何竊盜犯行，
    辯稱：我在93年11月30日入監服刑，同年月29日並沒有去偷
    車，我不知何人將WOD- 725號機車車牌懸掛於系爭機車上，
    平常我都是騎我媽媽另1 輛機車等語。經查：
（一）系爭機車係丁○○所有，而由戊○○使用，並於93年11月
      29日上午9 時許在恆春鎮○○路與糠林路路口失竊等情，
      業據證人戊○○於警詢及本院審理時證述明確，並有車輛
      竊盜、車牌失竊資料個別查詢報表- 查詢車輛認可資料、
      車籍作業系統- 查詢認可資料各1 紙在卷可稽。而被告於
      93年1 月30日因另案通緝為警逮捕後即羈押於臺灣屏東看
      守所，嗣經移送臺灣屏東監獄竹田分監執行有期徒刑，迄
      於95年1 月30日始執行完畢出監等情，則為被告所自承，
      並有臺灣高等法院被告前案紀錄表、在監在押全國紀錄表
      各1 份附卷為憑，均堪認定。
（二）證人丙○○雖於本院審理時證稱系爭機車於93年11月30日
      被告因另案通緝為警逮捕時，係由被告停放於被告住處旁
      之空地，被告並在警察局將機車鑰匙交予伊，且被告騎用
      系爭機車時，該車即懸掛WOD-725 號車牌等語。惟證人丙○○另證稱：我在11月30日前約1 個星期就看到該車在被
      告家中出現，被告曾騎乘該車載我，時間是在被告被逮捕
      前1 個星期等語；證人丙○○於警詢時則證稱：系爭機車
      係被告於93年12月中旬某日下午13時許騎回其家中停放，
      被告於94年1 月初因案入監服刑時告知我至其住處騎用等
      語；於偵查中又證稱：被告為警逮捕前就騎乘系爭機車1
      、2 個月了，我確定等語，證人丙○○就被告究竟係自何
      時開始騎用系爭機車、騎用時間長短之證述，不僅前後均
      未見一致，且亦與被害人戊○○所證述系爭機車遭竊之時
      間迥不相侔，縱認證人丙○○於警、偵訊時係因對被告為
      警逮捕之確切日期記憶不清，而有所誤認，但其所指述被
      告騎用系爭機車之時間，或稱係為警逮捕前1 週、或近1
      個月，或前1 、2 個月，均與前述被告應係於系爭車輛失
      竊後翌日即為警逮捕、遭拘束自由之情顯然不同，證人丙○○之證述不僅自相矛盾，且多與現有事證不符，其證述
      之憑信性實有可疑，尚難據以認定系爭機車係被告交予其
      騎用之情為真。
（三）被告自承伊於80幾年間因WOD-725 號機車損壞，故將機車
      車牌取下置放於車庫內，證人乙○○亦於本院審理時證稱
      WOD-725 號機車於10餘年前即已毀壞不堪用，伊並把該車
      車身當作廢鐵出售，而車牌當時則係由被告取下置放於車
      庫，伊就不理它等語綦詳。依證人乙○○之證述可知，該
      車牌遭取下後並未經證人乙○○或被告妥善保管，而係隨
      意置放於車庫中，未予置理，且據被告所述，該車庫係以
      鐵皮搭蓋，位於其舊住處旁，並無門鎖，則該車牌既已置
      於未上鎖之車庫中達10餘年之久，期間他人任意出入該車
      庫取走WOD-725 號機車之車牌亦非無可能，在無其他補強
      證據證明下，實不得僅因WOD-725 號機車車牌原係被告所
      取下置於車庫中，即推測係被告將該車牌懸掛於系爭機車
      上，並遽認系爭機車係被告所竊取。
四、綜上所述，公訴人所持論據中，證人丙○○之證述存有諸多
    瑕疵而不足採，而其他證據亦不足以認定系爭機車確係被告
    所竊取。此外，復查無其他積極證據足資證明被告有何公訴
    意旨所指訴之犯行，揆諸首揭法律規定及判例意旨，既不能
    證明被告犯罪，本於罪疑利益歸於被告之原則（無罪推定之
    原則），應為有利於被告之認定，而為被告無罪之諭知。
據上論斷，應依刑事訴訟法第301 條第1 項，判決如主文。
本案經檢察官葉容芳到庭執行職務。
中    華    民    國    95    年    6     月    22    日
                  刑事第五庭  審判長  法  官  石家禎
                                      法  官  楊文廣
                                      法  官  李宜娟
以上正本證明與原本無異。
如不服本判決應於收受本判決送達後10日內向本院提出上訴書狀
，其未敘述上訴理由者，並得於提起上訴後10日內向本院補提理
由書狀（均須按他造當事人之人數附繕本）「切勿逕送上級法院
」
中    華    民    國    95    年    6     月    27    日
                                      書記官  林香如


司法院資訊處製作；財團法人民間司法改革基金會備份。
